最高法院刑事判決　　　　　　一○○年度台上字第四五七九號
上　訴　人　邱秀明
選任辯護人　劉家榮律師
上列上訴人因違反毒品危害防制條例案件，不服台灣高等法院高
雄分院中華民國九十九年五月五日第二審更審判決（九十九年度
上更(一)字第三三號，起訴案號：台灣高雄地方法院檢察署九十四
年度偵字第二六五九二號），提起上訴，本院判決如下：
    主  文
上訴駁回。
    理  由
按刑事訴訟法第三百七十七條規定，上訴於第三審法院，非以判
決違背法令為理由，不得為之。是提起第三審上訴，應以原判決
違背法令為理由，係屬法定要件。如果上訴理由書狀並未依據卷
內訴訟資料，具體指摘原判決不適用何種法則或如何適用不當，
或所指摘原判決違法情事，顯與法律規定得為第三審上訴理由之
違法情形，不相適合時，均應認其上訴為違背法律上之程式，予
以駁回。本件原審審理結果，認為上訴人邱秀明明知海洛因、甲
基安非他命分別係毒品危害防制條例第二條第二項第一款、第二
款所列管之第一、二級毒品，不得持有或販賣，有以原判決事實
欄（下稱事實欄）所載之方式取得海洛因二十包、甲基安非他命
一包後，萌生營利販賣之意圖，並藉機尋找買主販賣，嗣攜帶其
中四包海洛因欲行外出，並將之置放於其所駕駛之自用小客車內
，為警持搜索票查獲之犯行。因而撤銷第一審之科刑判決，依刑
法第五十五條想像競合犯之規定，改判從一重論上訴人意圖販賣
而持有第一級毒品罪，處有期徒刑十年二月。已詳述其所憑之證
據及認定之理由，並就上訴人否認犯行之供詞及其所辯各語認非
可採，予以論述。查：(一)、證據之取捨、證據證明力之判斷，以
及事實有無之認定，屬事實審法院之職權，苟其取捨判斷與認定
，並不違背論理法則及經驗法則，即不容任意指為違法，而執為
適法之第三審上訴理由。且經驗與論理法則等證據法則，俱屬客
觀存在之法則，非當事人主觀之推測，若僅憑上訴人之主觀意見
，漫事指為違背經驗與論理等證據法則，即不足以辨認原判決已
具備違背法令之形式。又認定犯罪事實所憑之證據，並不以直接
證據為限，間接證據亦包括在內，審理事實之法院，綜合卷內之
直接證據、間接證據，本於推理作用，於通常一般人均不致有所
懷疑，得確信其為真實之程度者，即非不得據為被告有罪之認定
。本件原判決依憑：上訴人部分供詞，搜索票、搜索扣押筆
錄、扣押物品目錄表，扣案之粉末二十包、晶體一包及削尖吸
管二支、分裝袋二包、電子磅秤一台，法務部調查局民國九十
五年二月六日調科壹字第220022037 號鑑定通知書，高雄醫學
大學附設中和紀念醫院九十四年十二月二十七日編號0000-000號
、九十六年四月十二日編號0000-000號、九十六年四月二十四日
編號0000-000、0000-000號檢驗報告，扣案物品照片，上訴
人之尿液採證代碼對照表及高雄市立凱旋醫院九十四年十一月二
十三日編號A00000000 號濫用藥物尿液檢驗報告等證據資料，資
以認定上訴人取得前述扣案之海洛因、甲基安非他命既非單純持
有，又曾為分裝毒品之舉，復於分裝後冒為警查獲而陷入囹圄之
風險，隨車攜帶，雖無證據證明上訴人於取得之初，即具販賣營
利之意圖，然由：(1)上訴人未曾施用海洛因及甲基安非他命之習
性，(2)上訴人辯稱該等毒品係綽號「阿發」者所寄放，非其所有
，不可採信，(3)查扣之電子磅秤呈甲基安非他命陽性反應、削尖
吸管二支呈海洛因或甲基安非他命陽性反應，且分裝空袋二包與
查扣之海洛因、甲基安非他命包裝袋相同，(4)上訴人冒著為警查
獲之風險，無故將海洛因隨車攜帶外出，(5)海洛因及甲基安非他
命係屬價昂之毒品，為眾所週知，衡情上訴人應無無故贈與他人
等事證，據而推論上訴人持有上開毒品之目的，並非單純供己施
用，其取得持有上開海洛因及甲基安非他命之後，主觀上有萌生
藉之出售牟利之意圖無訛等情。已說明本於調查所得心證，分別
定其取捨而為事實判斷之理由。所為論斷，核無違背客觀存在之
經驗法則與論理法則，自屬原審採證、認事職權之適法行使，不
容任意指為違法。上訴意旨略以：原判決未說明上訴人如何藉機
尋找買主販賣海洛因之理由；前述(1)至(5)之理由與上訴人持有毒
品後是否起意營利意圖，毫無關連；原判決認上訴人必參與毒品
分裝之心證，違反經驗、論理法則；上訴人於何時萌生販賣營利
之意圖，原判決未說明其認定之理由，且證據尚未調查清楚，指
摘原判決有調查未盡及理由矛盾之違法云云。核係置原判決所為
明白論斷於不顧，或仍持已為原判決指駁之陳詞再事爭辯，或對
於事實審法院取捨證據與自由判斷證據證明力之職權行使，徒以
自己之說詞，任意指摘為違法；或就無關判決結果之枝節事項，
漫為爭執，難認已符合首揭法定之第三審上訴要件。(二)、刑法第
五十九條酌減其刑，必於犯罪之情狀，在客觀上確有可憫恕，認
為宣告法定最低度之刑猶嫌過重者，始有其適用，與量刑之輕重
，均屬事實審法院得依職權自由裁量之事項，法院於科刑時，倘
已依法審酌一切情狀，且未逾越法律所規定之範圍，或濫用其權
限，即不得任意指摘未酌減其刑為違法，而據為上訴第三審之理
由。原判決於量刑時，已依刑法第五十七條規定，審酌上訴人明
知海洛因及甲基安非他命係政府公告列管之第一、二級毒品，如
販售他人施用，害人不淺，竟意圖販賣而持有，實屬不該，且犯
後仍一再飾詞圖卸，難見其悔意，惟念其所持有之毒品數量尚非
甚多等一切情狀，綜合考量，而為刑之量定，既未逾越法定刑度
，又未濫用自由裁量之權限，雖未說明不適用刑法第五十九條予
以酌減其刑之理由，但此於判決本旨顯無影響，自不得執為上訴
第三審之理由。(三)、原判決理由欄貳一之(一)業已明扣案之電子
磅秤呈甲基安非他命陽性反性，有高雄醫學大學附設中和紀念醫
院九十六年四月十二日編號0000-000號檢驗報告在卷可稽。是事
實欄關於電子磅秤殘留甲基安非他命及海洛因陽性反應之記載，
顯係誤寫，得由原審裁定更正之，於判決本旨並不生影響，亦難
執為適法之第三審上訴理由。衡以前開說明，其上訴為違背法律
上之程式，應予駁回。
據上論結，應依刑事訴訟法第三百九十五條前段，判決如主文。
中    華    民    國  一○○  年    八    月   十八   日
                      最高法院刑事第十庭
                          審判長法官  賴  忠  星  
                                法官  呂  丹  玉  
                                法官  吳      燦  
                                法官  蔡  名  曜  
                                法官  葉  麗  霞  
本件正本證明與原本無異
                                      書  記  官  
中    華    民    國  一○○  年    八    月  二十四  日
                                                      V